最高法院民事裁定　　　　　　　九十四年度台上字第二六八號
　　上　訴　人　甲○○
　　　　　　　　　　　　1號
　　訴訟代理人　吳秉祐律師
　　被 上訴 人　乙○○
　　　　　　　　　　　　樓
上列當事人間請求損害賠償事件，上訴人對於中華民國九十三年
八月十日臺灣高等法院更審判決（九十二年度重訴更(二)字第五號
），提起上訴，本院裁定如下：
    主  文
上訴駁回。
上訴訴訟費用由上訴人負擔。
    理  由
按上訴第三審法院，非以原判決違背法令為理由，不得為之。又
提起上訴，上訴狀內應記載上訴理由，其以民事訴訟法第四百六
十九條所定事由提起第三審上訴者，應於上訴狀內表明：原判決
所違背之法令及其具體內容、暨依訴訟資料合於該違背法令之具
體事實，同法第四百六十七條、第四百七十條第二項第一款及第
二款定有明文。而依同法第四百六十九條規定，有該條所列各款
情形之一者，其判決當然為違背法令。是當事人提起第三審上訴
，如以同法第四百六十九條所列各款情形為上訴理由時，其上訴
狀或理由書應表明該判決所違背之法令條項，或有關判例、解釋
字號，或成文法以外之習慣或法理等及其具體內容，暨係依何訴
訟資料合於該違背法令之具體事實。如未依上述方法表明，或其
所表明者，與上開法條規定不合時，即難認為已合法表明上訴理
由，其上訴自非合法。本件上訴人對原判決提起第三審上訴，雖
以該判決不備理由以及理由矛盾之違背法令為由，惟核其上訴理
由狀所載內容，徒就原審取捨證據、認定事實之職權行使所論斷
：被上訴人既受有左膝下截肢之傷害，其勞動能力顯因而減少，
衡諸常情，其所能覓得之工作種類及性質，自受影響，致僅能擔
任活動範圍有限之工作。縱其受僱中華電信公司擔任市話業務工
作，自民國八十七年七月起之薪資為新台幣（下同）二萬五千七
百六十元，亦係因該公司遵守殘障福利法之結果，尚不得與其勞
動能力之減少，混為一談，上訴人（加害人）即不得因該公司遵
行殘障福利之社會政策而減免其賠償勞動能力減少之責任。上訴
人所辯被上訴人之勞動能力未減少云云，為無足取。又參酌義肢
之保固期間及正常使用年限均係六年。被上訴人主張其於九十一
年九月二十三日須更換義肢，迄七十九歲（即民國一百四十六年
）之平均壽命年齡，尚須裝設義肢十具，為可採。以被上訴人於
八十六年裝設義肢之價額二十萬元為標準計算十具之價金，按霍
夫曼式計算法扣除中間利息，共計八十七萬五千二百二十六元，
其僅請求八十萬三千八百四十一元，應予准許。至本件車禍之發
生純因上訴人駕駛自用大貨車，自被上訴人機車後方，違規超車
時，不慎擦撞被上訴人之機車所致，與被上訴人無照駕駛無關，
難認被上訴人無照駕駛之行為於車禍之發生與有過失。上訴人辯
稱：應減免其賠償責任，殊無可採等情，指摘為不當，並就原審
命為辯論及已論斷者，泛言謂為違法，而未表明依訴訟資料合於
該違背法令之具體事實，難認其已合法表明上訴理由，依首揭說
明，應認其上訴為不合法。
據上論結，本件上訴為不合法。依民事訴訟法第四百八十一條、
第四百四十四條第一項、第九十五條、第七十八條，裁定如主文
。
中　　華　　民　　國　九十四　年　　二　　月　 十七 　日
                      最高法院民事第五庭
                          審判長法官  蘇　茂　秋
                                法官  朱　建　男
                                法官  蘇　達　志
                                法官  陳　碧　玉
                                法官  王　仁　貴
      本件正本證明與原本無異
                                      書  記  官
中　　華　　民　　國　九十四　年　　三　　月　　四　　日
                                                      Ｑ
